臺灣桃園地方法院民事判決
                                    109年度簡上字第307號
上  訴  人  張永德  


被上訴人    葉雪玉  

上列當事人間請求損害賠償事件，上诉人對於民國109年10月20
日本院109年度簡字第12號第一審判決提起上訴，本院於民國111
年2月24日辯論終結,判決如下：
    主        文
上訴駁回。
第二審訴訟費用由上訴人負擔。
    事實及理由
一、上訴人起訴主張並於上訴時補充略以:
(一)於原審起訴略稱：被上訴人於民國108年5月27日上午8時50
    分許，駕駛車號00-0000號自用小客車（下稱肇事車輛），
    沿桃園市八德區介壽路2 段往大溪方向行駛，行經該介壽路
    2段與大和路之四岔交岔路口（下稱系爭路口），欲左轉往
    介壽路2段133巷繼續行駛之際，本應注意車前狀況，隨時採
    取必要之安全措施，且轉彎車應讓直行車先行，竟疏未注意
    及此即貿然左轉，適上訴人騎乘訴外人高杰宏所有車號000-
    0000號大型重型機車（下稱系爭機車），沿該介壽路2段往
    桃園方向行駛至系爭路口，因閃煞不及，兩車發生碰撞(下
    稱系爭事故)，致上訴人人車倒地，受有頸部肌肉、筋膜拉
    傷、左下腹壁挫傷、雙側前臂擦傷及右側小腿挫傷等傷害(
    下稱系爭傷害）。被上訴人因上開過失傷害行為，業經本院
    刑事庭以108年度桃交簡字第2569號刑事判決(下稱系爭刑事
    案件)判處拘役55日得易科罰金在案。上訴人因系爭事故受
    有下列損害：㈠醫療費用新臺幣(下同)840元、㈡自醫院返家
    之交通費250元、㈢修車費用31萬3990元、㈣精神慰撫金12萬
    元、㈤修車期間代步費用8345 元、㈥修車期間之車輛保管費3
    6,000元、㈦安全帽損壞費用13,500元、㈧牌照稅自108年5月2
    7日至109年5月26日一期4,320元。訴外人高杰宏業將其就系
    爭機車對被上訴人所得主張之損害賠償請求權讓與上訴人，
    上訴人自得請求被上訴人一併赔償，以上㈠至㈧共計497,245
    元，爰依侵權行為及債權讓與之法律關係，提起本件訴訟等
    語，並於原審聲明：被上訴人應給付上訴人497,245元，及
    自起訴狀繕本送達翌日起至清償日止，按週年利率5％計算之
    利息；願供擔保准宣告假執行。
(二)上訴時主張：修車費用扣除折舊額後應為75,652元，扣除原
    審判准之42,610元外，被上訴人應再給付33,043元；安全帽
    損壞費用扣除折舊後，應為8,269元，扣除原審判准之500元
    外，被上訴人應再給付7,769元；另加計修車期間之代步費
    用及車輛保管費，並依兩造之過失責任比例，被上訴人應負
    70％之過失責任，以上損害均應由被上訴人賠償等語。
二、被上訴人於原審答辯及本院審理時補充略以：
(一)於原審答辯略以：不爭執被上訴人就系爭事故發生有過失，
    亦不爭執上訴人支出醫療費用840元、就醫交通費250元。但
    上訴人騎乘機車超速、進入路口未減速，就系爭事故之發生
    與有過失，應負一半責任。至於修車費用，上訴人請求修復
    之左卡鉗、右卡鉗未明顯受損或雖有刮傷，但應無需更換，
    前輪框、前輪芯、左前叉、右前叉、下三角台、上三角台、
    排氣管、車頭等零件，無法從照片判斷或需拆卸才能確定是
    否損害，且維修費用報價過高，修車期間之車輛保管費部分
    ，1個月3千元太貴；安全帽部分，刮傷並未影響安全性,應
    無需更換，縱需更換亦須計算折舊；牌照稅部分，與系爭事
    故無關，上訴人本來就要繳納。
(二)於本院審理時略稱：其尊重及請求維持一審判決。
三、原審為上訴人一部勝訴、一部敗訴之判決，即命被上訴人應
    給付上訴人65,940元,及自108年11月2日起至清償日止，按
    週年利率5％計算之利息，復依職權宣告假執行，並駁回上訴
    人其餘之訴（被上訴人未就其敗訴部分提起上訴，故該部分
    業已確定而非屬本院審理範圍，不另贅述）。上訴人不服提
    起上訴，並為上訴聲明:㈠原判決不利於上訴人之部分廢棄。
    ㈡上開廢棄部分，被上訴人應再給付上訴人71,854元。被上
    訴人則為答辯聲明：上訴駁回。
四、本院得心證之理由:
(一)按判決書內應記載之事實，得引用第一審判決。又判決書內
    應記載之理由，如第二審關於攻擊或防禦方法之意見及法律
    上之意見，與第一審判決相同者，得引用之，民事訴訟法第
    454條第1項前段、第2項前段分别定有明文。此一規定，依
    同法第436條之1第3項，於簡易程序之第二審亦有準用。
(二)經查，原審判決認定：被上訴人於前揭時、地駕車因未禮讓
    直行車先行，貿然左轉，且未注意車前狀況，與亦未注意車
    前狀況之上訴人所騎乘之系爭機車發生碰撞，致上訴人人、
    車倒地而受有系爭傷害，而雙方之過失比例分別為上訴人占
    30％、被上訴人占70％，又被上訴人就系爭事故之過失傷害行
    為，業經本院刑事庭判處拘役55日，得易科罰金並判決確定
    在案，因此依民法第18第1項前段、第195條第1項前段等規
    定，被上訴人對上訴人因系爭事故所受之相關損害，應70%
    之賠償責任等情，業經原審詳述理由及所憑證據，核無違誤
    ，兩造於二審對上情亦未爭執，茲引用原判決及理由第貳點
    三㈢之記載，不再贅述。
(三)另關於上訴人主張之損害項目及金額，就醫療費用840元、
    就醫交通費用250元、精神慰撫金5萬元等部分，業經原審判
    命被上訴人如數給付，另牌照稅部分則業經原審駁回，兩造
    就前開各自敗訴之部分並未上訴，均已確定，故本院就此不
    再贅述。以下，僅就上訴人對原審認定仍有爭執之項目及金
    額，分別說明本院之判斷：
　1.修車期間之代步費用部分（上訴請求5,842元）：
　　按當事人主張有利於己之事實者，就其事實有舉證之責任，
    民事訴訟法第277條定有明文。查上訴人主張其因系爭機車
    受損，於修車期間僅得以計程車或大眾交通工具代步，因而
    支出代步費用8,345元，依被上訴人過失比例70％計算，被上
    訴人應給付5,842元等語，固據提出計程車車資收據、109年
    5月至8月之悠遊卡交易紀錄等為證(見原審本院109年度訴字
    第1383號〈下稱原審訴字卷〉第26-1至26-4頁、第47至54頁)
    ，惟查，觀其計車車資收據日期分別載為108年7月26日、同
    年8月5日、6日及109年3月5日，距本件車禍發生日( 108年5
    月27日）已相隔2個月以上，復觀前開悠遊卡交易紀錄日期
    ，亦距本件車禍發生日1年以上，爰審酌系爭機車之車損情
    形，應認上訴人支出前開代步費用之時間，已逾其機車合理
    之修車期間。此外，上訴人並未提出其他資料舉證證明其於
    合理修車期間內有支出代步費用之事實及必要性，是上訴人
    之此部分請求，尚屬無據，不能准許。
  2.修車期間之保管費用部分(上訴請求25,200元)：
　　上訴人主張其因修車將系爭機車寄放在車行（私人倉庫）12
    個月，每月保管費3千元，共計支出36,000元，依被上訴人
    過失比例70％計算，被上訴人應給付25,200元一節。惟查，
    上訴人並未舉證其於(合理)修車期間內有寄放機車而需另支
    出保管費用之事實與必要性，故上訴人此部分請求亦屬無據
    ,不應准許。
  3.安全帽損壞費用部分(上訴請求7,769元)：
　　上訴人主張：其安全帽因系爭事故受損，當初新購費用為13
    ,500元，縱使計算折舊，依該安全帽品牌SHOEI官網標示，
    其最大使用年限為7年，扣除折舊及原審判准之金額，並依
    被上訴人過失比例70％計算，被上訴人應再給付7,769元一節
    ，固據提出其安全帽毀損相片、網拍查詢價格網頁資料、go
    ogle時間軸資料、相片、護照及SHOEI牌安全帽資料等為憑
    （見原審訴字卷第73至77頁、本院卷第15、67頁），惟觀諸
    前開資料，固足認上訴人之安全帽因系爭事故而受有損壞，
    其自得請求損害賠償，然上開資料仍無從據以證明該受損安
    全帽即為上訴人所述其於107年6月在日本購買之情，從而，
    依民事訴訟法第222條第2項規定，上訴人已證明受有損害而
    不能證明其數額，法院應審酌一切情況，依所得心證定其數
    額。茲考量该安全帽確實因系爭事故受損,有明顯碰撞痕跡
    ，然系爭事故發生時，上訴人穿載之安全帽已非新品而需計
    算折舊等情，爰酌定上訴人因安全帽毀損所受之損害數額為
    500元(即原審判准之金額)，逾此範圍之請求，尚屬無據，
    無從准許。
　4.修車費用部分(上訴請求33,043元)：
  ⑴上訴人主張:系爭機車因系爭事故損毁，包含排氣管之前段部
    位，且因原廠一體式之設計無法為部分更換，而支出修車費
    用共計250,980元（含零件費用244,980元、工資6,000元）
    ，依平均法計算扣除折舊後，零件及工資合計為108,075元
    ，再依被上訴人過失比例70％計算，上訴人得向被上訴人求
    修車費用75,652元，扣除原審已判准之42,610元後，被上訴
    人尚應給付33,043元等語，葉據其提出大重機維價單、系爭
    機車排氣管相片等本為憑(見原審訴字卷第85頁、本院卷第1
    5頁)。
　⑵惟查，觀諸上訴人於上訴時所提出之系爭機車排氣管相片1紙
    （見本院卷第15頁），仍無從得知該機車排氣管有何損壞之
    處，復依原審就此之論述理由（以車禍當時系爭機車之撞擊
    方向、部位與機車倒地方向，認無從證明位於車身右側之機
    車排氣管損壞）核無違誤茲予援用，此外，上訴人復未提出
    其他證據以實其說，故就系爭機車維修估價單之項目中，排
    氣管及排氣管墊片之項目應予剔除。
  ⑶此外，原審認定上訴人系爭機車（106年2月出廠）因系爭事
    故受損而得請求之賠償金額，參考行政院所頒布固定資產耐
    用年數表及固定資產折舊率表之規定，依定率遞減法計算機
    車修復零件部分之折舊（計算式詳如原審判決附表），加計
    不需折舊之工資、載車費後，認定得請求之修車費用為42,6
    10元，逾此數額之請求則屬無據等節，核其論述之理由均無
    5違誤，爰予引用，不另贅述。
  ⑷上訴人固稱：現今折舊法規與常情不符，不足以彌補被害人
    之損害，原審以定率遞減法計算之折舊率過高，與實際不符
    ，平均法計算始符合實際損害可參照臺灣臺中地方法院97年
    度簡上字第15號判决等語。惟按，行政院所頒固定資產折舊
    率表規定之折舊方法，有平均法及定率遞減法兩種，且並未
    依固定資產之種類或其他條件而限定應採用之折舊方法，自
    應依個案情况選擇採用適合之折舊方法。又按，採平均法者
    ，以固定資產成本减除殘值後之餘額，按固定資產耐用年數
    表規定之耐用年數平均分攤，計算每期折舊額；採定率遞減
    法者，則以固定資產每期減除該期折舊額後之餘額順序作為
    各次期計算折舊之基數，而以一定比率計算各期折舊額，所
    得稅法施行細則第48條第1款、第2款可資參照。據上開計算
    原則，採平均法因預留殘價計算之故，其折舊率較低，故資
    產於開始計算折舊之初期，如採定率遞減法計算，其折舊額
    將較採平均法計算者為高，於企業計算資產負債時採用，固
    可將資產加速折舊，藉此增列成本、減少盈餘之方式，促使
    企業財務健全，惟也因加速折舊之結果，與資產實際之折舊
    程度常不相符合，此於計算年數尚少之資產時尤有失其公平
    之虞。查系爭機車自106年2月出廠日起至108年5月27日系爭
    事故發生之日止，約使用2年4月已非新品，距行政院頒布之
    固定資產耐用年數表所定機器腳踏車「3 年」之耐用年數僅
    餘8個月，如採用平均法之方式預留殘價而計算其折舊額，
    其折舊率較低，將有與實際折舊程度不相符合之疑慮，尚難
    期公平，因認本件以採定率遞減法計算其折舊額，較為適當
    ，是本院認為原審審酌本案具體情形,採定率遞減法計算折
    舊，並無不當，自不受其他個案因不同情狀所為折舊方法採
    擇結果之拘束，是上訴人前開主張，均不足憑採。
  ㈣據上，上訴人所得請求賠償之金額，即為原審所判准之65,94
    0元（即：醫療費用840元、就醫返家之交通費250元、精神
    慰撫金5萬元、安全帽損壞費用500元及修車費用42,610元，
    合計94,200元，再依被上訴人就系爭事故之過失比例70％計
    算，94,200元×70％=65,940元）。逾此範圍之請求，即屬無
    據。
六、綜上所述，上訴人依侵權行為及債權讓與之法律關係，請求
    被上訴人給付65,940元，及自起訴狀繕本送達翌日即108年1
    1月2日起至清償日止，按週年利率5%計算之利息，為有理由
    ，應予准許。逾此範圍之請求，則無理由，應予駁回。從而
    ，原審就超過上開應准許部分，為上訴人敗訴之判決，並無
    違誤。上訴意旨指摘原判決其敗訴部分不當，求予廢棄改判
    ，為無理由，應予駁回。
七、本件事證已明，兩造其餘陳述及所提之證據，經本院審酌後
    認均與判決結果不生影響，爰不另逐一論述。
八、據上論結，本件上訴為無理由，依民事訴訟法第436條之1第
    3項、第449條第1項、第78條，判決如主文。
中　　華　　民　　國　　111 　年　　3 　　月　　31　　日
            民事第三庭    審判長法  官  周玉羣
　　　　　　                    法  官  林靜梅
　　　　　　                    法  官  張世聰 
正本係照原本作成。
本判決不得再上訴。
中　　華　　民　　國　　111 　年　　4 　　月　　1 　　日
                                書記官　顏崇衛